最高法院刑事判決　　　　　　　　　　　　　　　九十一年度台上字第七一九三號
　　上　訴　人　甲○○
右上訴人因偽造文書案件，不服台灣高等法院高雄分院中華民國八十九年九月二十七
日第二審判決（八十九年度上訴字第八六七號，起訴案號：台灣高雄地方法院檢察署
八十六年度偵字第六七０九、一七九六三號），提起上訴，本院判決如左：
    主  文
上訴駁回。
    理  由
按刑事訴訟法第三百七十七條規定，上訴於第三審法院，非以判決違背法令為理由，
不得為之。是提起第三審上訴，應以原判決違背法令為理由，係屬法定要件。如果上
訴理由狀並未依據卷內訴訟資料，具體指摘原判決不適用何種法則或如何適用不當，
或所指摘原判決違法情事，顯與法律規定得為第三審上訴理由之違法情形，不相適合
時，均應認其上訴為違背法律上之程式，予以駁回。本件上訴人甲○○上訴意旨略稱
：(一)、證人吳焜迪、林榮松、陳振湳、張良仲均未目睹原判決所載上訴人依廖春明之
授意，利用不知情之人盜刻昶美建設股份有限公司（下稱昶美公司）及凌雪玉之印章
之情事，原判決引用上述證人屬傳聞證據之供詞，為不利上訴人之認定，有判決不適
用法則之違法。(二)、本案使用昶美公司印章一事，均係廖春明個人所為，且廖春明就
與昶美公司合建之事，有完全主導之權，廖春明係經授權使用印章，並未偽造印章，
上訴人亦非共犯，此已據廖春明於原審供明，原判決認定上訴人共犯行使偽造私文書
罪，與廖春明之證言矛盾，有判決理由矛盾之違法。(三)、依鉅頫工程股份有限公司（
下稱鉅頫公司）之職員吳焜迪及昶美公司之陳忠憲之證言，鉅頫公司於民國八十六年
一月二十日與廖春明及上訴人簽下系爭「工程承包合約書」後，鉅頫公司於同年月二
十二日即向陳忠憲查詢昶美公司是否委由上訴人、廖春明代簽系爭合約書，陳忠憲告
之未授權後，鉅頫公司仍於翌日繼續履約，交付新台幣（下同）五十萬元支票予廖春
明，而昶美公司又於同年月二十五日與廖春明正式簽約，足見廖春明於與昶美公司簽
約前，先行將部分工程發包予鉅頫公司而簽約，均係經陳忠憲之授權。又與鉅頫公司
簽約時，該公司並未要求業主（昶美公司）在契約書上蓋章，廖春明主動蓋昶美公司
之印章，如未經授權，廖春明不致如此，亦可證明陳忠憲確有授權簽系爭契約，原判
決竟認未授權，顯與經驗法則有違，且有判決理由不備之違法。(四)、鉅頫公司係因自
身因素，無力承攬而毀約，廖春明依法沒收已付款項，乃正當權利之行使，廖春明有
依約完成合建之本意，否則即無需供昶美公司兌領二百萬元，只因合建案受陳忠憲因
素影響，致商機胎死腹中，廖春明之證詞顯非虛言，原判決竟不予採信，亦有違經驗
法則，且有判決理由矛盾之違法等語。惟查證據之取捨及其證明力之判斷，屬事實審
法院之職權，苟其所為之判斷，並不違背經驗法則及論理法則，即不能任意指為違背
法令，而執為適法之第三審上訴理由。原審認定上訴人甲○○有原判決事實欄所載之
共同偽造私文書犯行，係以系爭工程承包合約書甲方名義人昶美公司及代表人凌雪玉
均未曾授權、同意廖春明及上訴人刻用該公司及個人印章，亦未同意、授權以昶美公
司與鉅頫公司訂約等情，迭據昶美公司之原實際負責人陳忠憲指證甚詳。陳忠憲固與
廖春明於八十六年一月九日曾擬有「紳市大樓合建契約書」，但雙方均未簽署，又雙
方於八十六年一月二十五日簽訂之「紳市大樓合建契約書」亦屬草約，足見在八十六
年一月二十五日以前，廖春明尚未與昶美公司簽妥合建契約，廖春明及上訴人自不可
能被授權以昶美公司名義與鉅頫公司訂立系爭工程承包約定書，況八十六年一月九日
及八十六年一月二十五日之上述契約書，亦未載明廖春明得以昶美公司之名義與他人
訂立相關契約之文句，益徵廖春明所稱昶美公司已授權訂約云云，自屬無據。又出名
擔任契約當事人，涉及民事上之權利義務關係，事關重大，衡情昶美公司亦無任意授
權廖春明以昶美公司名義與他人訂約之可能。至於廖春明及上訴人之犯罪動機，乃因
鉅頫公司之吳焜迪認廖春明之華東工程行非公司，而鉅頫公司則是上千萬資產之公司
，不願與華東工程行簽約，廖春明及上訴人方擅自以昶美公司名義訂約，此已據吳焜
迪陳明在卷。本件用以偽造系爭工程承包合約書之昶美公司及凌雪玉之印章，係上訴
人依廖春明之授意請不知情之他人偽刻等情，已據廖春明於第一審供明，廖春明嗣改
稱係伊自行請人偽造云云，為迴護上訴人之詞，委無足採。系爭契約簽約時，由廖春
明主談，但上訴人均有在場，且由上訴人取出偽刻之印章供蓋用，上訴人事後並出面
向鉅頫公司催錢，亦經證人蔣瑩瑩證述屬實。又廖春明與鉅頫公司、昶美公司洽商時
，上訴人均在場參與討論，亦經陳忠憲、廖春明、吳焜迪證述在卷，廖春明於第一審
並證稱：上訴人知道在八十六年一月二十五日以前，尚未與昶美公司訂約之事，足見
上訴人偽刻印章時，應知未獲得授權而仍擅自刻印，足證其與廖春明間有犯意聯絡及
行為分擔等事證，予以綜合判斷，認上訴人所為，成立刑法第二百十條之偽造私文書
罪，於法定刑內量處其刑，已詳其所憑證據及認定之理由。並指駁、說明上訴人否
認犯罪，所辯為卸責飾詞，為不足採之理由，所為論斷，均有卷存證據資料可資覆按
。查原判決並未依據證人吳焜迪、林榮松、陳振湳、張良仲等人之證言，認定上訴人
係偽刻被害人之印章，上訴意旨謂原判決依上開證人屬傳聞證據之證言，認定上訴人
偽造印章，為違法云云，尚有誤會，並非依據卷內資料執為指摘之合法上訴理由。鉅
頫公司於八十六年一月二十日簽約後，查知昶美公司未授權訂約，仍支付五十萬元支
票，昶美公司陳忠憲知悉廖春明、上訴人擅自訂約之事後，仍於八十六年一月二十五
日與廖春明簽約，固經陳忠憲、吳焜迪陳明，但上述事實並不足以證明上訴人及廖春
明曾獲昶美公司之授權，以昶美公司名義與他人訂約；又系爭契約甲方既係昶美公司
及廖春明，則昶美公司自須蓋章於合約上，上訴意旨謂鉅頫公司未要求蓋昶美公司印
章，係廖春明主動蓋印云云，亦與契約本旨不符，為不足取，上訴意旨執此指摘原判
決認上訴人未獲授權訂約為違法，並就原審已有調查及原判決其他依憑事證所為認事
、採證職權之合法行使，依憑己見，任意指摘有判決理由矛盾、理由不備及採證違背
證據法則之違法，重為事實之爭執，否認犯罪，均非適法之第三審上訴理由。是上訴
意旨所指摘原判決違法情事，殊與法律規定得為第三審上訴理由之違法情形不相適合
，衡以前開說明，其上訴為違背法律上之程式，應予駁回。
據上論結，應依刑事訴訟法第三百九十五條前段，判決如主文。
中      華      民      國    九十一    年     十二     月     十八     日
                              最高法院刑事第七庭
                                  審判長法官  張  信  雄
                                        法官  賴  忠  星
                                        法官  張  清  埤
                                        法官  呂  永  福
                                        法官  林  永  茂
      右正本證明與原本無異
                                              書  記  官
中      華      民      國    九十一    年     十二     月    二十五    日
